【裁判字號】    98,簡上,276
【裁判日期】    981014
【裁判案由】    偽造文書
【裁判全文】
臺灣板橋地方法院刑事判決             98年度簡上字第276號
上  訴  人
即  被  告  乙○○
選任辯護人  宋忠興律師
上列上訴人即被告因偽造文書案件，不服本院 98年度簡字第306
號中華民國98年2月6日第一審判決（聲請簡易判決處刑案號：臺
灣板橋地方法院檢察署 97年度偵字第27394號），提起上訴，本
院管轄之第二審合議庭判決如下：
    主  文
上訴駁回。
    事  實
一、本案經本院審理結果，認第一審以被告乙○○所為係犯刑法
    第二百十六條、第二百十條之行使偽造私文書罪，判處被告
    有期徒刑四月，如易科罰金，以新臺幣一千元折算一日，其
    認事用法均無違誤，量刑亦屬妥適，應予維持，並引用原審
    刑事簡易判決書所載之事實、證據及理由（如附件）。
二、被告上訴意旨略以：伊因長期罹患精神疾病，於精神障礙狀
    態下而為本件犯行，且伊無法工作，尚須扶養二子，經濟能
    力不佳，無力繳納易科罰金款項，請求從輕量刑或易服社會
    勞動云云。經查，被告於本院審理中自承：伊於民國九十七
    年五月二十九日前往泰山鄉戶政事務所，係為申請伊父母之
    戶籍謄本以查詢父母死亡日期與除戶資料，因伊與其兄乙○
    ○無往來，且伊以為只有戶籍設於泰山鄉之人始得在當地申
    請戶籍謄本，故以乙○○名義申請補發乙○○之國民身分證
    等語明確，參以卷附補領國民身分證申請書「申請人領證簽
    章」欄、「申請人」欄，被告尚知簽寫「甲○○」之署名，
    足見被告所為前揭申請及偽造甲○○署名等舉動均具目的性
    ，且行為之際並無精神意識不清之情。再者，被告既係以申
    請父母戶籍謄本為目的，而冒用甲○○名義申請補發甲○○
    國民身分證，則上開目的應於為本件犯行前即已存在被告內
    心，且被告於本院審理中供承未告知甲○○此事，自無事後
    經甲○○告知，被告始憶及此事及上開目的之可能。另財團
    法人天主教耕莘醫院對被告實施精神鑑定亦認：被告之精神
    科診斷為情感性精神病，綜合病歷資料、被告所述及檢查結
    果，其於案發過程並無因精神症狀導致是非判斷能力喪失或
    依判斷而行為的能力明顯下降之事實，有該院九十八年八月
    十七日耕醫服字第○九八○○○四六四一號函及所附精神鑑
    定報告書一份在卷可參（見本院第二審卷第七十四頁至第七
    十九頁）。從而，被告辯稱：伊不知道自己有前揭行使偽造
    私文書行為，係事後經甲○○告知，才回想起上開行為及目
    的云云，顯屬事後飾卸之詞，不足採信，本件原審予以論罪
    科刑，其認事用法並無違誤。另原審就被告所為本件犯行為
    累犯，依法加重其刑，並審酌被告冒用其兄甲○○名義，謊
    稱遺失，申請補發甲○○之國民身分證，足以生損害於戶政
    機關管理國民身分證之正確性及甲○○本人，暨被告生活狀
    況、智識程度，犯罪之動機、目的、手段、所生之危害及犯
    罪後態度等一切情狀，判處被告有期徒刑四月，並以最低之
    易科罰金標準諭知所量處之刑如易科罰金以新臺幣一千元折
    算一日，量刑亦屬平允、妥適，應予維持。上訴人即被告提
    起上訴，以其身罹精神疾病、糖尿病、尚須扶養二子而請求
    從輕量刑云云，核無理由，應予駁回。至現行刑法第四十一
    條第二項固規定得易科罰金而未聲請易科罰金者，得以提供
    社會勞動六小時折算一日易服社會勞動，然此應待檢察官於
    執行時依職權裁量是否准許，尚非本院所得審究者，併此敘
    明。
據上論斷，應依刑事訴訟法第四百五十五條之一第一項、第三項
、第三百六十八條、第三百七十三條，判決如主文。
本案經檢察官蘇逸修到庭執行職務。
中    華    民    國    98    年    10    月    14    日
              刑事第八庭      審判長法  官  陳  鴻  清
                                    法  官  朱  嘉  川
                                    法  官  劉  安  榕
上列正本證明與原本無異。
本件不得上訴。
                                    書記官  陳  盈  真
中    華    民    國    98    年    10    月    14    日
附錄本案論罪科刑法條全文：
中華民國刑法第216條
行使第二百十條至第二百十五條之文書者，依偽造、變造文書或
登載不實事項或使登載不實事項之規定處斷。
中華民國刑法第210條
偽造、變造私文書，足以生損害於公眾或他人者，處五年以下有
期徒刑。


司法院資訊處製作；財團法人民間司法改革基金會備份。
